【裁判字號】    97,易,487
【裁判日期】    971203
【裁判案由】    詐欺等
【裁判全文】
臺灣宜蘭地方法院刑事判決               97年度易字第487號
公  訴  人  臺灣宜蘭地方法院檢察署檢察官
被      告  卯○○
                    （另案於臺灣宜蘭監獄執行中）
上列被告因犯詐欺等案件，經檢察官提起公訴（97年度偵緝字第
145、146、147號），本院判決如下：
    主  文
卯○○幫助意圖為自己不法之所有，以詐術使人將本人之物交付
，累犯，處有期徒刑參月。又犯如附表「所犯法條及罪名」欄所
示之罪，均累犯，各處如附表「刑度」欄所示之刑。未扣案如附
表「應沒收之物」欄所示之物沒收。應執行有期徒刑貳年拾月。
未扣案如附表「應沒收之物」欄所示之物沒收。
    事  實
一、卯○○前因犯毒品案件，經本院以95年度易字第315號判決
    判處有期徒刑6月確定，於民國96年10月1日易科罰金執行完
    畢。詎仍不知悔改，預見以自己名義申請之金融機構帳戶存
    摺、提款卡交予他人使用，可被犯罪集團用於供被詐騙之人
    匯款之用，竟仍基於幫助他人詐欺取財之不確定故意，於民
    國97年4月間之某日，在不詳地點，將其所有之中華郵政股
    份有限公司宜蘭渭水路郵局帳號00000000000000號帳戶之存
    摺、提款卡及密碼交予真實姓名年籍不詳之成年人使用，以
    此方式幫助其詐騙財物，該真實姓名年籍不詳之成年人即基
    於為自己不法所有之意圖，於97年4月4日晚間9時許，向子
    ○○佯稱其係東森購物公司員工，因子○○購物時發生問題
    ，欲保障自身權益須按指示操作自動櫃員機等語，以此方式
    施用詐術，使子○○陷於錯誤，於同日晚間9時19分許，在
    臺中縣烏日鄉郵局匯款新臺幣29984元至卯○○上開帳戶內
    ，嗣子○○發覺有異始知受騙。卯○○又另行基於意圖為自
    己不法所有之犯意，分別於如附表所示之時間、地點，以如
    附表所示之方法竊取被害人所有之財物，嗣經警循線查獲。
二、案經宜蘭縣警察局宜蘭分局報請臺灣宜蘭地方法院檢察署檢
    察官偵查起訴。
    理  由
壹、證據能力部分：
    按被告以外之人於審判外之言詞或書面陳述，除法律有規定
    者外，不得作為證據，刑事訴訟法第159條第1項定有明文。
    查本件證人吳玉文、甲○○、乙○○、丙○○、李燈炎、辰
    ○○、戊○○、庚○○、林拱福、辛○○、壬○○、癸○○
    、子○○、丑○○、寅○○於警詢之供述，雖屬被告以外之
    人於審判外之陳述，惟被告卯○○於本院調查證據時，已知
    有同法第159條第1項不得為證據之情形，而未於言詞辯論終
    結前聲明異議，依同法第159條之5第2項之規定，視為有同
    條第1項之同意，本院審酌上開證人之言詞陳述作成時之情
    況，認為適當，爰依同法第159條之5第1項之規定認有證據
    能力，合先敘明。
貳、實體部分：
一、訊據被告卯○○固坦承確以己名義開立上開中華郵政股份有
    限公司之帳戶，並領用存摺及提款卡，且坦認有於附表所示
    之時地，以附表所示之方式竊取被害人之財物等情不諱，惟
    矢口否認有將上開帳戶之存摺及提款卡等資料交予他人而幫
    助他人遂行詐欺取財犯行，辯稱：其所有之上開帳戶存摺及
    提款卡，係因放置在機車置物箱內遺失云云。經查：
（一）就被告上開竊盜犯行之部分，業經被告坦認在卷，並經被
      害人甲○○、乙○○、丙○○、辰○○、戊○○、庚○○
      、辛○○、壬○○、癸○○、丑○○、寅○○於警詢時指
      述甚詳，且經證人李燈炎、吳玉文、林拱福證述明確，復
      有收受舊貨登記表、現場照片、錄影監視系統擷取照片、
      指認紀錄表在卷可稽。而被告所為附表編號1、4、5至10
      所示之犯行，係自行向警方供出犯行始為警查獲等情，亦
      經證人即警員己○○、丁○○於本院審理時證述明確，核
      均與被告前開任意性自白之事實相符，自堪信為真實。
（二）就被告上開幫助詐欺犯行之部分，業據被害人子○○於警
      詢時指述甚詳，並有匯款單、郵局開戶資料資金往來明細
      表、臺灣郵政股份有限公司宜蘭郵局函在卷可稽，自堪信
      為真實。而被告雖辯稱上開帳戶之存摺、提款卡及密碼係
      置於機車置物箱內遺失，且不知何時遺失云云，然查個人
      之金融帳戶存摺、提款卡等物，均為個人重要之物，且依
      一般日常生活之經驗法則，存提現金均為日常生活所需，
      金融帳戶之存摺、提款卡自屬不可或缺，被告自不可能不
      知其金融帳戶遺失甚明，故被告所為辯解，顯係卸責之詞
      ，不足採信。參以現行詐欺集團或非法行騙之人，多以蒐
      購或使用人頭帳戶作為出入帳戶，再以提款卡提領詐騙所
      得，藉以逃避檢警之追緝，此為一般社會大眾所周知之事
      ，而詐欺集團或非法行騙之人欲以提款卡提領詐騙所得，
      必當知悉提款卡之密碼，否則無法取款，則苟詐欺集團或
      非法行騙之人所取得之帳戶資料與所使用之提款卡，來源
      並不確定，亦即並非經原申辦人同意下所取得者，實施詐
      騙之人若在遂行詐騙行為且造成被害人陷於錯誤而依指示
      匯入款項後，突遭所使用之帳戶申辦人凍結帳戶抑或掛失
      止付，則將如何提領詐騙所得款項？故倘以使用他人帳戶
      資料作為詐騙行為之出入帳戶者，衡情斷無可能任意使用
      撿拾所得抑或來源不明之帳戶供作詐騙工具，至屬灼然，
      故被告空言辯稱上開帳戶資料遺失云云，實不足採，被告
      確有將上開郵局帳戶之存摺、提款卡交予真實姓名年籍不
      詳之人使用等情，堪以認定。
（三）再查金融機構之帳戶為個人理財之工具，為便利大眾使用
      之理財工具，目前對於申請開設金融帳戶並未設有任何特
      殊限制，一般民眾皆能自由申請開戶，並得同時在不同金
      融機構申請多數存款帳戶使用，殊無使用他人帳戶之必要
      ，被告為成年人對於上開事項自無不知之理，則其對交付
      己身開立之帳戶資料及提款卡予他人後，即可預見或將幫
      助詐騙之人得以使用其申辦之帳戶作為實施詐欺等財產犯
      罪之不法犯行，竟仍交付其開立之上開郵局帳戶存摺、提
      款卡予真實姓名年籍不詳之成年人，使該名真實姓名年籍
      不詳之成年人利用其提供之存摺與提款卡遂行詐欺取財之
      犯行，自非違背其本意，其主觀上具有幫助他人使用其前
      開帳戶遂行詐欺犯罪之未必故意存在。
（四）綜上所述，本件事證均已臻明確，被告竊盜及幫助詐欺之
      犯行均堪以認定，均應依法論科。
三、按被告卯○○交付以其自身名義開立之帳戶存摺、提款卡予
    年籍姓名不詳之成年人使用，顯見其對被害人遭詐騙之犯罪
    事實，已得預見其發生，且其發生並不違背其本意，其基於
    幫助之意思而參與真實姓名年籍不詳之成年人，基於意圖為
    自己不法所有之犯意而對被害人施以詐術，致使被害人陷於
    錯誤而支付款項，故核被告所為，應係犯刑法第30條第1項
    、第339條第1項之幫助詐欺取財罪及如附表所示之罪。又被
    告就詐欺部分之行為僅止於幫助，依刑法第30條第2項之規
    定，按正犯之刑減輕之。被告所犯上開各罪，犯意各別，行
    為互殊，應分論併罰。查被告前因犯毒品案件，經本院以95
    年度易字第315號判決判處有期徒刑6月確定，於96年10月1
    日易科罰金執行完畢，有卷附臺灣高等法院被告前案紀錄表
    可按，其受有期徒刑之執行完畢後，5年內故意再犯本件有
    期徒刑以上之前開各罪，均為累犯，均依法加重其刑。又查
    被告對於附表編號1、4、5至10所示之犯行，於該各次犯行
    為警發覺前，對員警自白犯行，為對未發覺之犯罪自首而接
    受裁判，均應依法減輕其刑，並就上開各次犯行累犯部分依
    法先加後減，被告所犯前開幫助詐欺罪部分，並依法先加後
    減之。爰審酌被告提供金融帳戶供年籍姓名不詳之成年人使
    用，影響社會正常交易安全，使犯罪追查趨於複雜，間接助
    長詐騙犯罪，及竊取他人財物，侵害他人財產法益，及其素
    行、犯罪動機、目的、手段、智識程度及造成被害人財產法
    益社會整體金融體系之侵害程度等一切情狀，分別量處如主
    文所示之刑，並定其應執行之刑。至未扣案之活動扳手1支
    ，為被告所有，供其犯附表編號10、11、12所示犯行所用之
    物，業據被告供陳在卷，應依刑法第38條第1項第2款之規定
    ，宣告沒收。
據上論斷，應依刑事訴訟法第299條第1項前段，刑法第30條、第
339條第1項、第320條第1項、第321條第1項第3款、第47條第1項
、第62條前段、第51條第5款、第38條第1項第2款，判決如主文
。
本案經檢察官張立言到庭執行職務。
中    華    民    國    97    年    12    月     3    日
                  刑事第二庭審判長法  官  黃永勝
                                  法  官  陳映佐
                                  法  官  鄭貽馨
以上正本證明與原本無異。
如不服本判決應於收受判決後10日內向本院提出上訴書狀，並應
敘述具體理由；其未敘述上述理由者，應於上訴期間屆滿後20日
內向本院補提理由書(均須按他造當事人之人數附繕本)「切勿逕
送上級法院」。
                                  書記官  林嘉萍
中    華    民    國    97    年    12    月    4     日
附錄本案論罪科刑法條全文：
中華民國刑法第339條
意圖為自己或第三人不法之所有，以詐術使人將本人或第三人之
物交付者，處5年以下有期徒刑、拘役或科或併科1千元以下罰金
。
以前項方法得財產上不法之利益或使第三人得之者，亦同。
前二項之未遂犯罰之。
中華民國刑法第320條
意圖為自己或第三人不法之所有，而竊取他人之動產者，為竊盜
罪，處5年以下有期徒刑、拘役或5百元以下罰金。
意圖為自己或第三人不法之利益，而竊佔他人之不動產者，依前
項之規定處斷。
前二項之未遂犯罰之。
中華民國刑法第321條
犯竊盜罪而有下列情形之一者，處六月以上、五年以下有期徒刑
：
一、於夜間侵入住宅或有人居住之建築物、船艦或隱匿其內而犯
    之者。
二、毀越門扇、牆垣或其他安全設備而犯之者。
三、攜帶兇器而犯之者。
四、結夥三人以上而犯之者。
五、乘火災、水災或其他災害之際而犯之者。
六、在車站或埠頭而犯之者。
前項之未遂犯罰之。
附表
┌───┬────┬─────┬──────────┬───┬───┬──┐
│編號  │時間    │地點      │竊盜方法及所竊得財物│所犯法│刑度  │應沒│
│      │        │          │                    │條及罪│      │收之│
│      │        │          │                    │名    │      │物。│
├───┼────┼─────┼──────────┼───┼───┼──┤
│1     │96年12月│宜蘭縣宜蘭│徒手竊取戊○○所有之│刑法第│有期徒│無。│
│      │間某日  │市○○路1 │白鐵製排水溝蓋1個。 │320條 │刑貳月│    │
│      │        │段106號南 │於警方發覺其為犯罪人│第1項 │。    │    │
│      │        │館布莊    │前，向員警自首而接受│。竊盜│      │    │
│      │        │          │裁判。              │罪。  │      │    │
├───┼────┼─────┼──────────┼───┼───┼──┤
│2     │97年2月 │宜蘭縣宜蘭│徒手竊取壬○○所有之│刑法第│有期徒│無。│
│      │13日凌晨│市○○街33│白鐵網2個。嗣經警方 │320條 │刑參月│    │
│      │1時26分 │之1號北館 │調閱監視錄影畫面後，│第1項 │。    │    │
│      │許      │市場277攤 │循線查獲。          │。竊盜│      │    │
│      │        │位        │                    │罪。  │      │    │
│      │        │          │                    │      │      │    │
│      │        │          │                    │      │      │    │
├───┼────┼─────┼──────────┼───┼───┼──┤
│3     │97年3月4│宜蘭縣宜蘭│徒手竊取乙○○所有之│刑法第│有期徒│無。│
│      │日晚間8 │市○○路  │白鐵架4個。嗣經警方 │320條 │刑參月│    │
│      │時32分許│125號南館 │調閱監視錄影畫面後，│第1項 │。    │    │
│      │（起訴書│市場113攤 │循線查獲。          │。竊盜│      │    │
│      │誤載為3 │位        │                    │罪。  │      │    │
│      │月5日6時│          │                    │      │      │    │
│      │30 分） │          │                    │      │      │    │
├───┼────┼─────┼──────────┼───┼───┼──┤
│4     │97年3月 │宜蘭縣宜蘭│徒手竊取癸○○所有之│刑法第│有期徒│無。│
│      │13日某時│市○○○路│白鐵製排水溝蓋1個。 │320條 │刑貳月│    │
│      │        │24之1號   │於警方發覺其為犯罪人│第1項 │。    │    │
│      │        │          │前，向員警自首而接受│。竊盜│      │    │
│      │        │          │裁判。              │罪。  │      │    │
├───┼────┼─────┼──────────┼───┼───┼──┤
│5     │97年3月 │宜蘭縣宜蘭│徒手竊取丙○○所有之│刑法第│有期徒│無。│
│      │上旬某日│市○○街52│白鐵製排水溝蓋1個。 │320條 │刑貳月│    │
│      │        │巷13號前  │於警方發覺其為犯罪人│第1項 │。    │    │
│      │        │          │前，向員警自首而接受│。竊盜│      │    │
│      │        │          │裁判。              │罪。  │      │    │
├───┼────┼─────┼──────────┼───┼───┼──┤
│6     │97年3月 │宜蘭縣宜蘭│徒手竊取甲○○所有之│刑法第│有期徒│無。│
│      │中旬某日│市○○路  │鋁鐵架1包。於警方發 │320條 │刑貳月│    │
│      │        │167號丹青 │覺其為犯罪人前，向員│第1項 │。    │    │
│      │        │廣告社旁  │警自首而接受裁判。  │。竊盜│      │    │
│      │        │          │                    │罪。  │      │    │
├───┼────┼─────┼──────────┼───┼───┼──┤
│7     │97年3月 │宜蘭縣宜蘭│徒手竊取辛○○所有之│刑法第│有期徒│無。│
│      │中旬某日│市○○路2 │白鐵製排水溝蓋1個。 │320條 │刑貳月│    │
│      │        │段46號後方│於警方發覺其為犯罪人│第1項 │。    │    │
│      │        │          │前，向員警自首而接受│。竊盜│      │    │
│      │        │          │裁判。              │罪。  │      │    │
├───┼────┼─────┼──────────┼───┼───┼──┤
│8     │97年3月 │宜蘭縣宜蘭│徒手竊取鋁鐵廢片1包 │刑法第│有期徒│無。│
│      │下旬某日│市○○路6 │。於警方發覺其為犯罪│320條 │刑貳月│    │
│      │        │巷內空地  │人前，向員警自首而接│第1項 │。    │    │
│      │        │          │受裁判。            │。竊盜│      │    │
│      │        │          │                    │罪。  │      │    │
├───┼────┼─────┼──────────┼───┼───┼──┤
│9     │97年3月 │宜蘭縣宜蘭│徒手竊取庚○○所管領│刑法第│有期徒│無。│
│      │下旬某日│市設治紀念│之白鐵製排水溝蓋1個 │320條 │刑貳月│    │
│      │        │館區內（宜│。於警方發覺其為犯罪│第1項 │。    │    │
│      │        │市路燈    │人前，向員警自首而接│。竊盜│      │    │
│      │        │06727號旁 │受裁判。            │罪。  │      │    │
│      │        │）        │                    │      │      │    │
├───┼────┼─────┼──────────┼───┼───┼──┤
│10    │97年3月 │宜蘭縣宜蘭│持其所有客觀上足供為│刑法第│有期徒│活動│
│      │下旬某日│市○○路86│兇器使用之活動扳手1 │321條 │刑肆月│扳手│
│      │        │巷4弄56號 │支，竊取辰○○所有之│第1項 │。    │壹支│
│      │        │          │白鐵製大門2片。於警 │第3款 │      │。  │
│      │        │          │方發覺其為犯罪人前，│。攜帶│      │    │
│      │        │          │向員警自首而接受裁判│兇器竊│      │    │
│      │        │          │。                  │盜罪。│      │    │
│      │        │          │                    │      │      │    │
├───┼────┼─────┼──────────┼───┼───┼──┤
│11    │97年3月 │宜蘭縣宜蘭│持其所有客觀上足供為│刑法第│有期徒│同上│
│      │28日某時│市○○路3 │兇器使用之活動扳手1 │321條 │刑柒月│揭之│
│      │        │段59巷1弄 │支，竊取丑○○所有之│第1項 │。    │活動│
│      │        │30號      │白鐵製大門2片。嗣經 │第3款 │      │扳手│
│      │        │          │警循線查獲。        │。攜帶│      │壹支│
│      │        │          │                    │兇器竊│      │。  │
│      │        │          │                    │盜罪。│      │    │
├───┼────┼─────┼──────────┼───┼───┼──┤
│12    │97年3月 │宜蘭縣宜蘭│持其所有客觀上足供為│刑法第│有期徒│同上│
│      │29日某時│市○○路3 │兇器使用之活動扳手1 │321條 │刑柒月│揭之│
│      │        │段1弄32號 │支，竊取寅○○所有之│第1項 │。    │活動│
│      │        │          │白鐵製大門2片。嗣經 │第3款 │      │扳手│
│      │        │          │警循線查獲。        │。攜帶│      │壹支│
│      │        │          │                    │兇器竊│      │。  │
│      │        │          │                    │盜罪。│      │    │
└───┴────┴─────┴──────────┴───┴───┴──┘


司法院資訊處製作；財團法人民間司法改革基金會備份。
